【裁判字號】    95,訴,278
【裁判日期】    950630
【裁判案由】    清償借款
【裁判全文】
臺灣彰化地方法院民事判決      95年度訴字第278號
原      告  丁○○
訴訟代理人  張世炎  律師
被      告  乙○○
上列當事人間請求清償借款事件，本院於民國95年6月20日言詞
辯論終結，判決如下：
    主  文
被告應給付原告新臺幣佰肆拾萬元，及自民國九十五年三月二
日起至清償日止，按年息百分之五計算之利息。
訴訟費用由被告負擔。
本判決於原告以新臺幣壹佰壹拾肆萬元供擔保後得假執行；但被
告如於執行標的物拍定、變賣或物之交付前以新臺幣佰肆拾萬
元預供擔保，得免為假執行。
    事實及理由
一按訴狀送達後，原告不得將原訴變更或追加他訴，但擴張或減
  縮應受判決事項之聲明者不在此限，民事訴訟法第255條第1項
  第3款定有明文。本件原告於起訴狀就利息部分，請求判決被
  告應給付原告自民國82年1月2日起至清償日止按年息5％計算
  之利息（本院卷第27頁），繼於本院審理中減縮為請求判決自
  支付命令繕本送達翌日起至清償日止按年息5％計算之利息（
  本院卷第84頁），此係減縮應受判決事項之聲明，核與前開條
  文規定相符，應予准許。
二原告聲明：如主文第1項所示，並陳明願供擔保請准宣告假執
  行。陳述：被告於80年間向原告借款，原告乃依被告之指示，
  以訴外人即被告之配偶詹世春為受款人，簽發如附表所示面額
  共新臺幣（下同）340萬元之支票3紙交付被告，並由詹世春兌
  領，嗣經原告多次催告清償未獲置理，為此依消費借貸之法律
  關係請求被告如數給付。
三被告聲明：駁回原告之訴及假執行之聲請，如受不利判決，願
  供擔保請准宣告免假執行。陳述：原告於79年6月間以訴外人
  即其配偶丙○○○名義購買屏東縣恆春鎮○○○段53地號土地
  ，隨後為圖賺取轉手差價，遊說訴外人甲○○共同出資購買鄰
  地之其中1,500坪（即所有權應有部分4,960/14,306），甲○
  ○再遊說被告共同出資購買鄰地之其中500坪（即所有權應有
  部分1,653/14,306），以每坪7,250元計，被告應付3,625,000
  元，連同土地增值稅156,648元，被告出資額為3,781,648元。
  詎甲○○與被告付清出資額及分別以配偶即訴外人蔡鳳、詹世
  春名義辦理所有權移轉登記後，始發現所謂「鄰地」係前揭53
  地號土地，兩造經甲○○居間調解後乃協議解除契約，約定由
  原告返還價金3,625,000元予被告，再由甲○○付清價金向原
  告購買被告所承買之500坪土地。原告因此簽發附表所示支票
  充作返還價金之一部，惟原告尚有其餘價金未返還，故原登記
  於詹世春名義之土地所有權應有部分仍未辦理移轉登記與甲○
  ○，是原告所稱借款實係捏造。原告提出之錄音帶雖係真正，
  並有被告與詹世春之聲音，但原告於對談過程中斷章取義，連
  同譯文均不足證明被告向原告借款。況原告委任之律師所發信
  函主張係詹世春向原告借款，如果屬實，原告自應向詹世春請
  求返還，不應向被告請求。
四原告主張其以被告之配偶詹世春為受款人，簽發如附表所示支
  票3紙交付被告，由詹世春兌領之事實，業據其提出支票3紙為
  證（支付命令卷第6頁），且為被告所不爭，堪信為真。原告
  主張附表所示支票票款係被告向原告所借得；被告則以附表所
  示支票乃兩造合意解除土地買賣契約後，原告簽發充作返還之
  部分價金，被告未曾向原告借款，縱詹世春曾向原告借款，亦
  不應向被告請求置辯。是本件主要爭點在於詹世春兌領之票款
  是否被告向原告所借。
五原告主張上開票款係被告向原告所借，業據其提出錄音帶及譯
  文為證（支付命令卷第7至13頁），並經本院當庭勘驗互核相
  符（本院卷第51頁），被告復自認其內容真正（本院卷第51頁
  ），雖其於自認後又翻稱錄音帶有剪接之嫌云云（本院卷第73
  頁），然未能證明與事實不符或經原告同意，自不許依民事訴
  訟法第279條第3項撤銷自認，仍應認原告提出之前開證據為真
  。依前開錄音帶及譯文所示，第1次係被告與原告、丙○○○
  對話，過程中被告承認其以有困難、要急用為由，陸續向原告
  借得支票3紙，並先後兌現100萬元、100萬元、140萬元，至今
  已13年餘等語；第2次係詹世春與原告、丙○○○對話，過程
  中詹世春亦承認被告曾以建屋為由打電話向原告借款周轉，並
  自80年5月間起陸續借得原告所簽發交付且與附表之發票日、
  票面金額、受款人相符之支票，先後兌領100萬元、100萬元、
  140萬元，至今已14年餘等語，兩次對話所彰顯之借款始末甚
  詳，堪信原告上開主張為真。被告辯稱原告於對談過程中斷章
  取義，然未能舉證以實其說，自非可採。
六至被告辯稱原告簽發附表所示支票，乃兩造合意解除土地買賣
  契約後，原告簽發充作返還之部分價金等情，固據其提出屏東
  縣恆春鎮○○○段53地號土地登記簿謄本、土地增值稅繳款書
  、買賣所有權移轉契約書、被告委任律師寄發之存證信函為證
  （本院卷第21至25、54至56頁），形式上並為原告所不爭，然
  前開書證僅足證明被告購買上揭土地之應有部分，尚無從進一
  步證明兩造曾合意解除該筆土地之賣賣契約，或證明被告未曾
  向原告借款，參以前開買賣所有權移轉契約書已明白記載標的
  物為上揭53地號土地，出賣人為丙○○○等文字，縱認被告與
  詹世春均不識出賣人即為原告之配偶，然買賣標的物之地號既
  無錯誤，依此亦難認原告曾以該地為鄰地施用詐術，而存有被
  告所辯之解除契約情事。其次，被告聲請之證人甲○○雖到庭
  結證稱其投資600萬元買土地，被告為土地登記問題打算對證
  人及原告興訟，原告當時資金不足，只簽發附表所示支票返還
  證人，證人再轉交被告，附表所示支票係土地買賣糾紛所生，
  並非借款云云（本院卷第50頁），然依其證述，附表所示支票
  既係原告為返還證人自己之投資款所開立，竟以詹世春為受款
  人，而未以證人或蔡鳳為受款人，將證人與被告各自之投資款
  混為一談，已不符常情；何況證人甲○○並結證稱「有無解除
  契約我不知怎麼說」（本院卷第51頁），而上揭53地號土地嗣
  已協議分割為數筆，並於95年1月17日辦畢分割登記，由蔡鳳
  、詹世春、丙○○○分別取得所有權，此有原告提出之龍泉水
  段53、53之3、53之4、53之5、53之6地號土地謄本為證（本院
  卷第64至68頁），形式上並為被告所不爭，益見兩造並無解除
  契約之情事，否則被告既已取得原告返還之投資款，原告豈肯
  再協議將上揭53地號土地分割，並由兩造分別取得所有權之理
  ，是依此亦不足證明原告係以附表所示支票充作合意解除契約
  後返還之部分價金。被告另又辯稱原告之訴訟代理人寄發之信
  函主張借款人係詹世春，如果屬實，原告自不應向被告請求云
  云，雖據其提出該信函為證（本院卷第75頁），形式上並為原
  告所不爭，然依前開錄音帶、譯文已足認系爭340萬元為被告
  所借，且被告及其配偶皆未於對話中爭執借款人非被告，當不
  能僅以原告之訴訟代理人於信函中偶將借款人誤植為詹世春，
  即認借款人非被告。是被告之抗辯均無足採，原告之主張應堪
  採信。
七綜上所述，原告主張被告積欠借款之事實為真，被告以否認借
  款置辯，不可採信，從而原告依據消費借貸法律關係，請求被
  告清償借款340萬元，及自支付命令繕本送達翌日即95年3月2
  日起至清償日止按年息5％計算之利息，為有理由，應予准許
  。兩造均陳明供擔保以代釋明，聲請宣告假執行或免為假執行
  ，均核無不合，爰各酌定相當之擔保金額，併准許之。
八本件判決事證已臻明確，兩造其餘主張及舉證，核與判決結果
  無影響，不另論述。
據上論結，本件原告之訴為有理由，應依民事訴訟法第78條、第
390條第2項、第392條第2項，判決如主文。
中    華    民    國    95    年    6     月    30    日
                  民事第二庭    法  官  廖政勝
以上正本係照原本作成。
如對判決上訴，應於判決送達後20日內向本院提出上訴狀。
                                書記官  楊年雄
中    華    民    國    95    年    6     月    30    日
附表
┌──┬──────┬────┬────┬────────┬───┐
│編號│   發票日   │票面金額│支票號碼│     付款人     │受款人│
├──┼──────┼────┼────┼────────┼───┤
│ 1  │80年5月17日 │ 100萬元│ 229471 │桃園縣八德鄉農會│詹世春│
├──┼──────┼────┼────┼────────┼───┤
│ 2  │80年7月31日 │ 100萬元│ 229489 │同上            │同上  │
├──┼──────┼────┼────┼────────┼───┤
│ 3  │80年8月20日 │ 140萬元│ 190510 │同上            │同上  │
└──┴──────┴────┴────┴────────┴───┘


司法院資訊處製作；財團法人民間司法改革基金會備份。
